最高法院刑事判決　　　　　　　　　 110年度台上字第6095號
上　訴　人　張家駿





上列上訴人因違反槍砲彈藥刀械管制條例案件，不服臺灣高等法
院中華民國110年5月27日第二審判決（110年度上訴字第805號，
起訴案號：臺灣士林地方檢察署108年度偵字第18108號），提起
上訴，本院判決如下：
    主  文
上訴駁回。
    理  由
一、按刑事訴訟法第377 條規定，上訴於第三審法院，非以判決
    違背法令為理由，不得為之。是提起第三審上訴，應以原判
    決違背法令為理由，係屬法定要件。如果上訴理由書狀並未
    依據卷內訴訟資料，具體指摘原判決不適用何種法則或如何
    適用不當，或所指摘原判決違法情事，顯與法律規定得為第
    三審上訴理由之違法情形，不相適合時，均應認其上訴為違
    背法律上之程式，予以駁回。
二、本件原審審理結果，認定上訴人張家駿有原判決犯罪事實欄
    所載之犯行明確，因而撤銷第一審之科刑判決，改判仍依想
    像競合犯，從一重論處上訴人非法持有可發射子彈具有殺傷
    力之槍枝罪刑及諭知沒收，已詳敘調查、取捨證據之結果及
    憑以認定犯罪事實之心證理由，有卷存資料可資覆按。
三、搜索及所伴隨之扣押處分，因涉及對於人民隱私權、財產權
    、居住權等基本權的干預，刑事訴訟法第128 條乃採取「令
    狀原則」，明定搜索須由法官簽發搜索票，作為事前之審查
    ，俾保障人民上開基本權。惟同法第131條之1前段另規定：
    搜索，經受搜索人出於自願性同意者，得不使用搜索票。此
    乃基於權利自主原則，於受搜索人明知有權拒絕搜索，卻仍
    本於自由意志，願意拋棄憲法所保障之上開基本權而接受搜
    索時，亦屬法之所許。上開法文就行使「同意權人」既規定
    為「受搜索人」，而非「被告或犯罪嫌疑人」，參諸同法第
    122條第2項明文可對第三人為搜索，則該同意權人當係指偵
    查或調查人員所欲搜索之對象，而及於被告或犯罪嫌疑人以
    外之第三人。在數人對同一處所擁有「共同管領權限」之情
    形，苟無使用之明確約定或於搜索時為積極反對，則被告或
    犯罪嫌疑人在主客觀上，既與該第三人共享空間，自其隱私
    之合理期待而言，應已承擔該「共同管領權限」之第三人可
    能會同意搜索之風險，此即學理上之「風險承擔理論」。且
    此所謂之「共同管領權限」者，應具有共通進入、接近與相
    互使用之完整管領支配權限者，始得稱為適格之同意權人。
    則於同居共財之配偶間，因彼此存有相互依存或主從之生活
    關係，對於處所享有完整管領支配權，原則上仍得肯認其同
    意權存在。警方本於有共同管領權限之第三人同意所為之無
    令狀搜索，自屬有效搜索，所扣押之被告或犯罪嫌疑人之物
    ，應有證據能力。
    原判決係綜合上訴人自白，證人王凱鈴、蔡雯宇、韓孟佑、
    賴欽文等人之證言，卷附相關自願受搜索同意書、搜索扣押
    筆錄、扣押物品目錄表、房屋租賃契約書、內政部警政署刑
    事警察局鑑定書及第一審就員警密錄器錄影光碟之勘驗筆錄
    ，扣案之槍枝、子彈（下稱系爭槍彈），參酌原判決所列相
    關證據調查結果定其取捨而為論斷，載敘憑為判斷上訴人於
    民國105、106年間某日，在新北市板橋區某釣蝦場門口，向
    真實姓名、年籍均不詳之成年人購得系爭槍彈而持有之，復
    自108 年3月起將之藏放在新北市淡水區新市○路0段000號1
    樓與其配偶王凱鈴共同居住之房屋（下稱系爭房屋）客廳，
    嗣於同年11月28日因與王凱鈴發生爭吵及肢體衝突，經警方
    接獲王凱鈴通報家庭暴力事件到場，為王凱鈴主動告知員警
    系爭槍彈藏放地點而查獲上情，認上訴人所為已該當非法持
    有可發射子彈具殺傷力之槍枝、子彈罪構成要件之理由綦詳
    ，並說明：㈠、王凱鈴於警方搜索時為上訴人之配偶，系爭
    房屋係王凱鈴出面承租，並與上訴人共同居住、使用，藏放
    系爭槍彈之系爭房屋客廳，並非專屬上訴人個人使用之房間
    ，王凱鈴對於系爭房屋客廳亦擁有管領權限，對警方在系爭
    房屋客廳之搜索，具有同意權限，於得知搜索意義及法律效
    果後，親自簽立自願受搜索同意書，同意員警進行搜索，上
    訴人於本案搜索時在場，亦無反對搜索之表示，符合刑事訴
    訟法第131條之1同意搜索之規定，因而查扣之槍彈具有證據
    能力；㈡、員警因處理家暴事件於進入系爭房屋前，已由王
    凱鈴之告知，得悉上訴人涉有藏放槍彈嫌疑，王凱鈴告知客
    廳藏放系爭槍彈，非經由上訴人之授意，係因遭家暴害怕而
    報警，員警取得王凱鈴同意後，始進行搜索，上訴人雖當場
    向警方供承持有槍彈，並主動指出槍彈藏放位置，仍不符合
    自首等旨，對於上訴人及原審辯護人所辯上訴人係以自首方
    式，交付系爭槍彈，員警係以上訴人會殺害王凱鈴等詞不當
    誘導、脅迫王凱鈴同意搜索，王凱鈴之同意非出於其自由意
    志；且系爭槍彈非王凱鈴所有，王凱鈴是檢舉人，應無同意
    搜索權，員警未持票進行搜索應屬違法等語認均不足採，亦
    依卷內證據資料及調查所得，詳予指駁。進而判斷上訴人之
    自白與事實相符，而為本件犯行之認定，已記明所憑證據及
    理由。所為論斷，並未違背客觀上之經驗法則與論理法則，
    亦無所指本件搜索之論斷有不適用法則、適用法則不當、理
    由不備或矛盾之情形。又稽之卷內資料之記載，金學坪、陳
    觀民律師接受上訴人之委任擔任原審辯護人，已經出具委任
    狀及刑事上訴理由狀，並於準備及審判程序到庭行使在場權
    、辯護權，原審不採辯護人關於上訴人符合自首及搜索程序
    違法之辯解及主張，係就證據之取捨與證明力判斷之職權行
    使結果，並無上訴意旨所指辯護人「未為實質有效辯護而損
    及上訴人權益」之違法。
四、本院為法律審，應以第二審判決所確認之事實為基礎，據以
    判斷原判決是否違背法令，故於第二審判決後，不得主張新
    事實或請求調查新證據為其第三審之上訴理由。本件上訴人
    及辯護人於原審均未爭執上訴人之自白非出於任意性，對於
    上訴人於本案警詢、偵查及歷次審理之供述，均表示同意有
    證據能力，原判決並已敘明其供述得為證據之理由，與卷內
    資料委無不合，上訴人及辯護人於原審辯論終結前，復未曾
    請求調查其於警方之自白非出於自由意志，原判決依本件調
    查所得，以事證明確，未再為此部分之調查，並無所指調查
    職責未盡之違法。上訴人於上訴本院，始爭執原審未就其自
    白是否受到詐欺等不正方法調查釐清之違法，並非依據卷內
    資料而為指摘。
五、依上所述，上訴意旨置原判決明白論斷不顧，猶以其自白非
    出於任意性，王凱鈴同意搜索亦受警方不正壓力或詐欺、利
    誘，不符合無令狀搜索之要件，原審復未調查警方進行搜索
    時是否有明顯立即之危險或處於易於發生之場所，且辯護人
    於原審未為實質有效辯護，影響其權益等語，或就原判決指
    駁之陳詞再事爭辯，或對於事實審法院取捨證據與判斷證明
    力之職權行使，徒以自己說詞，任意指為違法，或未依據卷
    內訴訟資料，漫指原判決違法，均核與法律規定得為第三審
    上訴理由之違法情形，不相適合。其上訴違背法律上之程式
    ，應予駁回。
據上論結，應依刑事訴訟法第395條前段，判決如主文。
中    華    民    國   111    年    6     月    8     日
                  刑事第九庭審判長法  官  蔡  彩  貞  
                                  法  官  梁  宏  哲  
                                  法  官  周  盈  文  
                                  法  官  蔡  廣  昇  
                                  法  官  鄧  振  球  
本件正本證明與原本無異
                                  書記官
中    華    民    國   111    年    6     月    13    日